【裁判字號】    98,易,1880
【裁判日期】    980806
【裁判案由】    竊盜
【裁判全文】
臺灣臺北地方法院刑事判決              98年度易字第1880號
公  訴  人  臺灣臺北地方法院檢察署檢察官
被      告  甲○○
上列被告因竊盜案件，經檢察官提起公訴（98年度偵字第14826
號），本院判決如下：
    主  文
甲○○攜帶兇器，於夜間侵入住宅竊盜，處有期徒刑柒月；又攜
帶兇器，於夜間侵入住宅竊盜，處有期徒刑柒月；又攜帶兇器，
於夜間侵入住宅竊盜，處有期徒刑捌月，扣案剪刀壹把沒收。應
執行有期徒刑壹年貳月，扣案剪刀壹把沒收。
    事  實
一、甲○○於民國98年6月14日凌晨3時至4時間之夜間某時，攜
    帶客觀上足供兇器使用之不詳金屬製工具，至臺北市○○區
    ○○路4段63號1樓乙○○任職並住居之「永和豆漿店」，持
    該不明工具夾住門鎖用力撬開方式（未破壞門鎖），開啟該
    住宅後門，自後門侵入該住宅內著手搜索財物，並竊取店內
    數量不詳之零錢、豆漿、饅頭及餅乾等物（價值約新臺幣【
    下同】100元至200元），得手後離去。復另行起意，於98年
    6 月17日凌晨3時42分許之夜間，攜帶客觀上足供兇器使用
    之不明金融製工具，至上開乙○○任職並住居之「永和豆漿
    店」，以相同手法自該住宅後門侵入該住宅內著手搜索財物
    ，並竊取店內數量不詳之1元硬幣多枚，得手後離去。又另
    行起意，於98年6月20日凌晨3時15分許之夜間，攜帶其所有
    客觀上足供兇器使用之剪刀1把，再至上開乙○○工作並住
    居之「永和豆漿店」，持該剪刀夾住門鎖用力撬開方式（未
    破壞門鎖），開啟該住宅後門，自後門侵入該住宅內著手搜
    索財物，並竊取店內1元硬幣30枚（合計30元）得手。嗣經
    乙○○及其老闆自該豆漿店內監視器發現上情，立即報警，
    警方當場查獲甲○○，並在甲○○身上扣得剪刀1把及1元硬
    幣30枚。
二、案經乙○○訴由臺北市政府警察局大安分局報請偵辦。
    理  由
一、訊據被告固坦承曾於98年6月14日凌晨3時至4時間某時夜間
    及同年月17日凌晨3時42分夜間，未經許可，開啟位於臺北
    市○○區○○路4段63號1樓之永和豆漿店後門而侵入其內，
    並於同年月20日凌晨3時15分許，持其所有剪刀1把撬開上開
    永和豆漿店後門門鎖之方式，侵入該住宅內竊取30枚1元硬
    幣之事實，惟矢口否認其有於同年月14日、17日之夜間，攜
    帶客觀上足供兇器使用之不詳工具撬開該永和豆漿店後門門
    鎖，並侵入屋內竊取得零錢、豆漿、饅頭及餅乾得手後離去
    等犯行，辯稱：98年6月14日及同年月17日，該永和豆漿店
    後門未上鎖，其係徒手開門進入，進入後並未搜索財物，亦
    未竊取財物得手云云。惟查，上開犯罪事實，業據證人即告
    訴人乙○○於本院審理時具結證述：其自88年10月起迄今，
    在上址永和豆漿店擔任師傅，負責製作燒餅、油條、豆漿，
    ，上班時間為每加早上6時起至中午12時止及下午17時起到
    同日晚間23時止，該豆漿店於每晚23時打烊，於98年7月19
    日以前，我及另位師傅每晚就住在內場的樓中樓，每天打烊
    後前、後門都會上鎖，前門的電動鐵捲門放下後就鎖住了，
    後門是用一段的門鎖，只要旋轉1圈就會鎖上，從外面無法
    打開，除非像被告用工具撬開，於98年6月14日老闆發現店
    內遭竊，因為老闆每晚11點都會將外場櫃台抽屜內的鈔票及
    面額5元、10元硬幣收走，只留下面額1元之硬幣，老闆在一
    大早6點開門時，發現1元硬幣都不見了，他就問我們，我們
    看監視錄影，就發現有人走進來，拿了一些饅頭、豆漿、店
    裡面賣的餅乾及櫃台抽屜裡面，將近100元的1元硬幣，第一
    次被偷了大約有1、200元饅頭、豆漿、餅乾等商品，當時沒
    有報警，因為我們的監視錄影帶不是非常清楚，如果拿來當
    證據，怕不充足，我們想說小偷應該會再來，沒有想到過了
    3天，被告又再來，可是因為我與另外1位師傅守候到睡著了
    ，所以沒有發現，老闆說，我們這樣不行，就把監視錄影器
    的線遷到樓上看，又過了3天，被告又再來，我聽到後門有
    風吹草動，老闆從監視錄影器也有看到，我以為我聽錯，後
    來我有聽到外場櫃台抽屜被拉開的聲音，我就走下來，我怕
    他帶東西，我就帶1根棍子下來，我把燈打開，要被告走出
    來，我老闆的兒子就報警，警察就來了，在被告身上發現撬
    開門用的剪刀，及1元硬幣30個；而店內第二次遭竊時，損
    失沒有多少，也有1元硬幣多枚被取走，這次我沒有看監視
    錄影帶，所以我不知道損失情形，我是聽老闆說幸好留下的
    零錢不多，損失不大；店內3次遭竊，後門都有被撬開，因
    為我和另外1位師傅出門或打烊時一定會將後門上鎖，且會
    輪流檢查後門有無上鎖；如97年度偵字第14826號卷第22頁
    照片中所示被告所站的位置是店裏外場櫃台抽屜所在位置，
    被告正在拉開抽屜，同卷23頁照片顯示被告是站在櫃台的桌
    子的前面，看起來像是在打包東西，應該是零錢，我記得6
    月20日那天，被告只偷到零錢就被我們查獲；被告曾經有來
    應徵，老闆試用一天，被告自己說不要做了；我及另外一位
    師傅與被告並不熟，平常被告並沒有找我或另外一位師傅；
    未提供98年6月14日監視錄影帶報案，是因為監視錄影器比
    較舊款，要整台拆下來，在98年6月21日拆下來將監視錄影
    畫面翻拍成照片時，98年6月14日的影像已經被覆蓋過去，
    所以無法提供，但是我在98年6月14日上午6點老闆發現零錢
    不見後，我看錄影帶，我有看到被告有偷走店內的零錢、餅
    乾、饅頭及豆漿；我們店的後門比較高，後門是鐵門，鐵門
    是用一般鐵門的一段大鎖，有時候鎖的不是很好，案發後，
    鐵門沒有被破壞，我與警員問被告剪刀做什麼用，被告說是
    撬開門用；店內共有3台監視錄影器，其中2台可以拍到店裡
    外場及櫃台，1台在內場，是直接對著後門等情綦詳，並有
    監視錄影畫面翻拍照片11幀（見偵查卷第22至26頁）、自願
    搜索同意書、大安分局敦化南路派出所搜索扣押筆錄、扣押
    目錄表、物品發還領據等件附卷可稽（見偵查卷第15至21頁
    ）。觀諸98年6月17日監視錄影畫面翻拍照片所示，於98年6
    月17日凌晨3時43分21秒時店內外場櫃檯監視器拍到被告彎
    身抽開抽屜，同日凌晨3月43分34秒，時店內外場櫃檯監視
    器畫面拍賣被告雙手握有物品（見偵查卷第22頁、第26頁）
    ，而該店外場櫃檯抽屜內放有1元硬幣多枚，且當天開店時
    ，老闆發現抽屜內所放硬幣遭竊，業據證人乙○○證述明確
    ，堪認被告於98年6月17日第2次於夜間侵入該永和豆漿店內
    行竊時，除有動手翻找財物外，並有竊取多枚1元硬幣得手
    。參以證人乙○○明確證述該永和豆漿店後門於每天打烊或
    其等員工外出時均有上鎖，且於發現店內物品失竊後，並未
    發現後門鐵門門鎖有被破壞等情，足認被告於為本件3次竊
    盜犯行時，均有使用不詳工具撬開後門門鎖開門進入。況被
    告於98年6月20日當場被查獲時，為警扣到其持以撬開後門
    門鎖之工具，倘被告先前兩次至該永和豆漿店時，未攜帶客
    觀上足供兇器使用之不詳金屬製工具撬開門鎖，徒手即能開
    啟後門，為何卻於第3次行竊時特別攜帶剪刀1把前往行竊，
    並持該把剪刀作為開門工具，用力夾住門鎖撬開，再開門侵
    入該住宅內？堪認被告顯係基於前2次行竊經驗而於第3次行
    駛時攜帶剪刀作為撬開門鎖之工具，是被告於前2次行竊時
    應有攜帶足供兇器使用之不詳工具，並持以撬開後門門鎖，
    開門入內行竊等情，已堪認定。被告上開所辯，顯係避重就
    輕卸責之詞，不足採信。本件事證已臻明確，被告犯行洵堪
    認，應依法論科。
二、按刑法第321條第1項第3款之攜帶兇器竊盜罪，係以行為時
    攜帶兇器為其加重條件，此所謂器，其種類並無限制，凡客
    觀上足對人之生命、身體、安全構成威脅，具有危險性之兇
    器均屬之，且祇須行竊時攜帶此種具有危險性之兇器為已足
    ，並不以攜帶之初有行兇之意圖為必要（最高法院79年度臺
    上字第5253號判例參照）。被告上開3次於夜間攜帶客觀上
    足觀兇器使用之不詳金屬製工具及剪刀，持以夾住門鎖撬開
    乙○○任職且住居其內之永和豆漿店後門門鎖，開門入內竊
    取財物得手，核其所為，均係犯刑法第321條第1項第1款、
    第3款之攜帶兇器於夜間侵入住宅竊盜罪。檢察官以被告3
    次所為，係犯刑法第321條第1項第1款、第2款、第3款之攜
    帶兇器，毀越門扇，於夜間侵入有人居住之建築物竊盜罪（
    起訴書係記載刑法第321條第1項第2款、第3款，業據蒞庭檢
    察官於98年7月23日更正為如上起訴法條），惟按刑法第321
    條第1項第1款於夜間侵入住宅或有人居住之建築物而犯竊盜
    罪，其所謂建築物，係指住宅以外上有屋面、周有門壁，足
    蔽風雨，供人出入，且定著於土地之工作物而言，其附連圍
    繞之土地，不包括在內，而本件被告所侵入永和豆漿店在樓
    房1樓，係告訴人乙○○工作及日常生活起居居住之場所，
    核屬住宅，而非該款所謂之建築物，另被告持不詳金屬製工
    具或剪刀撬開上開豆漿店門鎖時，既未破壞鐵門亦未破壞門
    鎖，且係開門進入，亦核與毀壞踰越門扇情形有別，是公訴
    人所引起訴法條容有誤會，併此敘明。又被告最近一次入監
    執行徒刑完畢，係因92年間所犯竊盜案件，經本院以92年度
    易字第1464號處有期徒刑8月確定，於93年2月10日縮刑期滿
    執行完畢等情，有臺灣高等法院被告前案紀錄表在卷可按，
    其先後於98年6月14日、同年月17日及同年月20日之夜間分
    別故意犯下本案3次加重竊盜犯行，距其前開有徒刑執行完
    畢已逾5年，核與刑法第47條第1項所規定累犯要件有間，起
    訴書認被告係累犯，亦有未洽。被告所犯上開3次加重竊盜
    犯行，犯意各別，應予分論併罰。爰審酌被告正值青壯，不
    思以正當途徑賺取所需，於7日內陸續以攜帶兇器於夜間侵
    入住宅方式竊盜3次，實有不該；惟考量被告之犯罪手段攜
    帶兇器僅用於撬開門鎖，且其係竊取店內食物及零錢，98所
    竊財物金額不高，98年6月20日所竊零錢均已經告訴人領回
    而減輕損失，並參酌被告於犯罪後坦承全部犯行，深表悔意
    等一切情狀，分別量處如主文所示之刑，並定其應執行之刑
    （檢察官就以上3罪，求為量處被告有期徒刑1年2月，經衡
    酌量刑之各事項，本院認求刑相當）。至檢察官聲請本院對
    被告宣告強制工作，惟按竊盜犯贓物犯保安處分條例中之強
    制工作，旨在對嚴重職業性犯罪及欠缺正確工作觀念或無正
    常工作因而犯罪者，強制其從事勞動，學習一技之長及正確
    之謀生觀念，使其日後重返社會，能適應社會生活，然上開
    措施亦含社會隔離、拘束身體自由之性質，其限制人民之權
    利，實與刑罰同，自應受比例原則之規範，使保安處分之宣
    告，與行為人所為行為之嚴重性、行為人所表現之危險性，
    及對行為人未來行為之期待性相當（最高法院91年度臺上字
    第4625號判決意旨參照），而被告於本案發生前，雖曾於89
    年、92年間各有1次竊盜前科，但該兩案均只竊盜1次，有本
    院89年度易字第2688號、92年度易字第1464號判決在卷可憑
    ，再被告本次竊盜與前次犯行業已間隔相當時日，且被告竊
    取之財物均為食物及零錢，係因飢餓而行竊，並非藉竊取財
    物變賣謀生，尚難認定被告有犯罪之習慣，爰不諭知被告應
    於刑之執行前入勞動處所強制工作。扣案之剪刀1把，係供
    被告犯罪所用之物，且係被告所有，業據被告供承在內，爰
    依刑法第38條第1項第2款規定，併予宣告沒收。
據上論斷，應依刑事訴訟法第284條之1、第299條第1項前段，刑
法第321條第1項第1款、第3款、第38條第1項第2款、第51條第5
款，判決如主文。
本案經檢察官鄧巧羚到庭執行職務
中    華    民    國    98    年    8     月    6     日
                        刑事第十二庭  法  官  陳慧萍
以上正本證明與原本無異。
如不服本判決應於收受送達後10日內向本院提出上訴書狀，並應
敘述具體理由；其未敘述上訴理由者，應於上訴期間屆滿後20日
內向本院補提理由書（均須按他造當事人之人數附繕本）「切勿
逕送上級法院」。
                                      書記官  黃慧怡
中    華    民    國    98    年    8     月    18    日
附錄本案論罪科刑法條：
中華民國刑法第321條
（加重竊盜罪）
犯竊盜罪而有左列情形之一者，處6月以上、5年以下有期徒刑：
一、於夜間侵入住宅或有人居住之建築物、船艦或隱匿其內而犯
    之者。
二、毀越門扇、牆垣或其他安全設備而犯之者。
三、攜帶兇器而犯之者。
四、結夥三人以上而犯之者。
五、乘火災、水災或其他災害之際而犯之者。
六、在車站或埠頭而犯之者。
前項之未遂犯罰之。


司法院資訊處製作；財團法人民間司法改革基金會備份。
